臺灣高等法院臺中分院刑事判決
109年度侵上訴字第159號

上  訴  人  
即  被  告  邱豐旻


選任辯護人  林秀夫律師
上列上訴人即被告因妨害性自主案件，不服臺灣南投地方法院10
8年度侵訴字第22號中華民國109年10月22日第一審判決（起訴案
號：臺灣南投地方檢察署108年度偵字第451號），提起上訴，本
院判決如下：
    主  文
原判決撤銷。
乙○○犯攜帶兇器強制猥褻罪，處有期徒刑壹年拾月。緩刑伍年，
緩刑期間付保護管束。
    事  實
一、乙○○於民國107年12月15日下午，前往代號0000甲000000之
    成年女子〈真實姓名、年籍均詳卷內「妨害性自主案件被害
    人（關係人）代號與真實姓名對照表」，下稱甲女〉擔任看
    護工之南投縣中寮鄉某住處（地址詳卷），向甲女之雇主表
    示於試吃後可代為銷售其所種植之柳丁，為供乙○○試吃柳丁
    ，甲女遂依其雇主指示自廚房取出水果刀交予乙○○後，帶乙
    ○○一起前往上開住處屋後庭院柳丁樹種植之處。然乙○○於同
    日13時許，在上開庭院，見四下無人，竟基於強制猥褻之犯
    意，先以右手強摸甲女之臀部，繼而將甲女往其方向強拉，
    乙○○即以左手持足供兇器使用之水果刀抵住甲女腰間，再以
    右手強摸甲女之胸部3至5秒，而以上開強暴方式，對甲女為
    猥褻行為1次得逞，期間曾自行塞新臺幣（下同）500元至甲
    女外套口袋內。嗣因甲女向仲介兼翻譯関○○求助，經関○○偕
    同下報警處理，始循線查悉上情。
二、案經甲女訴由南投縣政府警察局草屯分局報請臺灣南投地方
    檢察署檢察官偵查起訴。
    理  由
一、程序事項
  ㈠按性侵害犯罪防治法所稱性侵害犯罪，係指觸犯刑法第221條
    至第227條、第228條、第229條、第332條第2項第2款、第33
    4條第2款、第348條第2項第1款及其特別法之罪；又行政機
    關、司法機關及軍法機關所製作必須公示之文書，不得揭露
    被害人之姓名、出生年月日、住居所及其他足資識別被害人
    身分之資訊，性侵害犯罪防治法第2條第1項、第12條第2項
    分別定有明文。另性侵害犯罪防治法第12條所定其他足資識
    別被害人身分之資訊，包括被害人照片或影像、聲音、住址
    、親屬姓名或其關係、就讀學校與班級或工作場所等個人基
    本資料，性侵害犯罪防治法施行細則第6條亦有明文。查本
    件被告乙○○所犯係屬性侵害犯罪防治法所稱之性侵害犯罪，
    因本院所製作之本案判決係屬必須公示之文書，為避免告訴
    人即被害人（下稱告訴人）甲女身分遭揭露，依上開規定，
    對於告訴人甲女之姓名及年籍資料等足資識別告訴人甲女身
    分之資訊，均予以隱匿，合先敘明。
  ㈡證據能力之認定：
  ⒈按被告以外之人於審判外之言詞或書面陳述，除法律有規定
    者外，不得作為證據，刑事訴訟法第159條第1項定有明文。
    查證人関○○於警詢中之證述，屬於被告以外之人於審判外之
    陳述，且無刑事訴訟法第159條之2、刑法第159條之3規定所
    列之事由存在，被告及其原審辯護人復已否認上開陳述之證
    據能力（原審卷第67頁），則依前開刑事訴訟法第159條第1
    項之規定，是認上開證據，無證據能力。
  ⒉又按被告以外之人於審判中有滯留國外或所在不明而無法傳
    喚或傳喚不到之情形者，其於檢察事務官、司法警察官或司
    法警察調查中所為之陳述，經證明具有可信之特別情況，且
    為證明犯罪事實之存否所必要者，得為證據，刑事訴訟法第
    159條之3第3款定有明文，其立法理由在於考量審判程序中
    ，一旦發生事實上無從為直接審理之原因，如一概否定該陳
    述之證據適格，不免違背實體真實發現之訴訟目的，為補救
    採行傳聞法則實務上所可能發生蒐證困難之問題，乃例外承
    認該審判外之陳述，得採為證據。其所謂「具有可信之特別
    情況」（即學理上所稱之「特信性」），係指其陳述係在特
    別可信為真實之情況下所為者而言，屬「信用性」之證據能
    力要件，而非「憑信性」之證據證明力。應依陳述時之外部
    客觀情況觀察，凡足以令人相信該陳述，虛偽之危險性不高
    ，另綜合該陳述是否受到外力影響，陳述人之觀察、記憶、
    表達是否正確等各項因素而為判斷。例如被告以外之人出於
    自然之發言、臨終前之陳述，或違反自己利益之陳述等特別
    情形均屬之（最高法院95年度台上字第918號、99年度台上
    字第8255號刑事判決意旨參照）。本件告訴人甲女為印尼籍
    ，業於108年12月5日出境，迄於原審及本院審理時未再入境
    ，有內政部移民署109年3月11日移署資字第1090031363號函
    暨檢附外人居留資料及入出境資料各1份（原審卷第161、18
    1至186頁），入出境資訊連結作業資料1紙附卷（本院卷第2
    23頁）可考，且以目前新冠肺炎疫情肆虐全球，本國對於非
    本國籍人士採許限制入境乙情，有新聞稿1份（原審卷第259
    頁）存卷可考，自難期待告訴人甲女可能於短時間內入境我
    國；而告訴人甲女之警詢筆錄，係本案發生後，由我國司法
    警察人員所製作，斯時距案發日較近，當時記憶較深刻，可
    立即反應所知，不致因時隔日久而遺忘案情，告訴人甲女對
    案情之記憶均尚深刻，又無跡證顯示當時有何違法取供情事
    ，所述應係出於其自由意志無疑，是依當時之客觀外在環境
    及條件，足以證明告訴人甲女於警詢所陳述內容具有可信之
    特別情況，且係為認定被告犯罪事實所必要者，依上揭規定
    ，符合傳聞證據之例外，應有證據能力。
  ⒊再按被告以外之人於偵查中向檢察官所為之陳述，除顯有不
    可信之情況者外，得為證據，刑事訴訟法第159 條之1 第2
    項定有明文。查告訴人甲女在檢察官偵查中，經以證人身分
    傳喚到庭，就有關被告所涉犯罪事實，依據其親身知覺、體
    驗之事實而為陳述，即居於證人之地位，是其於檢察官偵查
    中所為之陳述，雖屬被告以外之人於審判外所為之言詞陳述
    ，惟檢察官經諭知證人有具結之義務及偽證之處罰並命朗讀
    結文具結擔保其證言之真實性，有證人結文1 份在卷可考（
    偵卷第20頁），告訴人甲女基於證人身分於檢察官面前完整
    、連續陳述其親身經歷事實，且本院審酌上開言詞陳述作成
    時之情況，既係經檢察官告知具結之義務及偽證之處罰後具
    結而為任意陳述，核其製作筆錄過程，並無違法取供或證明
    力明顯過低之瑕疵，所為陳述蓋係出於供述者之真意，皆具
    信用性，並無顯有不可信之情形。而告訴人甲女因已出境而
    無法傳喚到庭，已如前述，告訴人甲女客觀上有不能受詰問
    之情形，且被告及其辯護人均同意作為本案證據（原審卷第
    67頁、本院卷第67至68頁）。從而，本院綜合上情，整體考
    量告訴人甲女接受檢察官訊問時之外部情況，並無顯不可信
    之情況存在，且係為認定被告犯罪事實所必要者，認本案中
    引用告訴人甲女於檢察官偵訊時所為證述資為認定被告犯罪
    與否之證據應屬適當，依刑事訴訟法第159條之1第2項之規
    定，當具有證據能力而得作為證據。
  ⒋另按被告以外之人於審判外之陳述，雖不符刑事訴訟法第159
    條之1至第159條之4之規定，然經當事人於審判程序同意作
    為證據，法院審酌該言詞陳述作成時之情況，認為適當者，
    亦得為證據；當事人、代理人或辯護人於法院調查證據時，
    知有刑事訴訟法第159條第1項不得為證據之情形，而未於言
    詞辯論終結前聲明異議者，視為有前項之同意，刑事訴訟法
    第159條之5定有明文。核其立法意旨，在於傳聞證據未經當
    事人之反對詰問予以核實，原則上先予排除。惟若當事人已
    放棄反對詰問權，於審判程序中表明同意該等傳聞證據可作
    為證據；或於言詞辯論終結前未聲明異議，基於尊重當事人
    對傳聞證據之處分權，暨證據資料愈豐富，愈有助於真實發
    見之理念，且強化言詞辯論主義，使訴訟程序得以順暢進行
    ，上開傳聞證據亦均具有證據能力。以下除上述⒈⒉⒊外採為
    判決基礎之被告於審判外之言詞或書面陳述，固屬傳聞證據
    ，惟該等證據經被告及辯護人均表示對於證據能力無意見，
    同意作為本案證據（原審卷第67頁、本院卷第67至68頁），
    復經原審及本院依法踐行調查證據程序時，諭知檢察官、被
    告及辯護人均得隨時就本案各項證據（包括證據能力）表示
    意見，而檢察官、被告及其辯護人迄本院言詞辯論終結前，
    均未對該等證據之證據能力表示異議，揆諸前揭說明，暨經
    審酌前揭證據之取得，無違法取證或其他瑕疵，以之為本案
    證據堪為適當等情，本院認該等證據均有證據能力。
  ⒌至於就被告於警詢之供述是否具有證據能力一節，經查被告
    之原審辯護人曾以「被告警詢筆錄先否認」云云（原審卷第
    67頁）。惟按被告之自白，非出於強暴、脅迫、利誘、詐欺
    、疲勞訊問、違法羈押或其他不正之方法，且與事實相符者
    ，得為證據，刑事訴訟法第156條第1項定有明文，復為確保
    此意旨之具體實現，另於同條第3項前段規定：被告陳述其
    自白係出於不正之方法者，應先於其他事證而為調查。然則
    非謂被告可以無所顧忌、任意爭辯。易言之，受訊問之被告
    究竟出於何種原因坦承犯行，不一而足，或係遭訊問者以不
    正方式對待始承認，或係未遭不正方式對待，而係考量是否
    能獲輕判或免遭羈押，或出於自責悔悟者，或有蓄意頂替或
    別有企圖，此為受訊問者主觀考慮是否認罪所參酌因素，此
    種內在想法難顯露於外而為旁人所知悉。因之，只要訊問者
    於訊問之際，能恪遵法律規定，嚴守程序正義，客觀上無任
    何逼迫或其他不正方法，縱使被告基於某種因素而坦承犯行
    ，要不能因此即認被告自白欠缺任意性（最高法院106年度
    台上字第1793號刑事判決要旨參照）。是被告及辯護人如未
    主張並釋明訊問者於訊問之際，有何違背法律規定、程序正
    義、逼迫或其他不正方法之行為，縱使被告基於某種因素而
    坦承犯行，要不能因此即認被告自白欠缺任意性，檢察官自
    無須再就被告主觀上基於何種因素之自白為舉證，法院亦無
    庸在判決中為無益之說明。換言之，法院僅在被告主張並釋
    明有「自白出於不正之方法」時，始應就該情形，為調查審
    認。本件被告之原審辯護人雖曾否認被告上開警詢之供述之
    證據能力，然被告及辯護人均未主張或釋明被告上開自白有
    何出於不正方法所為之情況（原審卷第203頁）。揆諸首揭
    說明，就被告之警詢供述應依刑事訴訟法第156條第1項之規
    定，視其與事實相符，而得為證據，而得採為判決之基礎。
  ⒍又傳聞法則乃對於被告以外之人於審判外之言詞或書面陳述
    而為規範。本案判決以下引用之非供述證據，固無刑事訴訟
    法第159條第1項規定傳聞法則之適用，然經本院於審理時依
    法踐行調查證據程序，與本案待證事實具有自然之關聯性，
    且無證據證明係公務員違法取得之物，依法自得作為證據。
二、認定事實所憑之證據及理由：
　　被告乙○○固坦承曾於107年12月15日13時與告訴人甲女前往
    上開地點屋後庭院、手持告訴人甲女所交付水果刀及曾將50
    0元塞進告訴人甲女之外套口袋內等情（原審卷第68頁、本
    院卷第243至244頁）；惟否認有何攜帶兇器強制猥褻之犯行
    ，辯稱：我是有摸甲女胸部，但我沒有用刀子，我跟她見面
    3次，她很樂意跟我作朋友，我跟她抱抱的時候，她並沒有
    不要，她很樂意跟我抱，我要離開的時候，我的手碰到她胸
    部，當時冬天她穿很厚的衣服；她來臺灣工作沒有錢，我第
    2次拿五百元給她，她不好意思，沒有收下，第3次我把五百
    元放到甲女外套的口袋，她就有點頭；我的手確實無法拿刀
    ，真的沒有拿刀去猥褻甲女，我否認犯罪云云（原審卷第65
    、66、139頁、本院卷第33至37、245頁）。經查：
  ㈠被告乙○○於107年12月15日下午，前往告訴人甲女所擔任看護
    工之上開處所，向告訴人甲女之雇主表示可代為銷售其所種
    植之柳丁，告訴人甲女與被告一起前往上開處所屋後庭院柳
    丁樹種植之處，告訴人甲女曾自廚房取出水果刀交予被告持
    有，而被告曾放置500元至告訴人甲女之外套口袋等情，業
    據告訴人甲女證述甚詳（警卷第4至9頁、偵卷第13至20頁）
    ，且為被告所不爭執，故此部分事實，應堪認定。又被告、
    證人伊○、陳○○及林○○等人，於108年2月4日某時，共同前往
    上開處所，由證人伊○、陳○○及林○○進入上開處所內，由證
    人伊○拿取和解書交由告訴人甲女簽立，並轉交被告所提供
    之1萬2000元予告訴人甲女等情，業據告訴人甲女、證人伊○
    、陳○○及林○○等人於警詢或偵查中證稱甚詳（偵卷第45至49
    、54至56、58至60頁），亦為被告所不爭執（偵卷第28至29
    頁），並有和解書暨賠償金照片各1份存卷可考（偵卷第10
    頁），是告訴人甲女曾於108年2月4日某時，在上開處所簽
    立和解書，並由證人伊○轉交被告所提供之1萬2000元予告訴
    人甲女等情，應屬無訛。
  ㈡又告訴人甲女於偵查中證稱：我於107年12月初某日9時多第
    一次看到被告，當時我在掃地，被告拿了500元塞到我的外
    套口袋，被告說要跟我做好朋友，並用1隻手用力拉住我的
    右手，我覺得不舒服，因為我不認識他，所以我就馬上往後
    退，並把我的手用力往後拉，掙開被告的手，被告就離開了
    ；第二次看到被告的日期是在107年12月某日13時，在我擔
    任看護的家裡，被告到我的雇主奶奶家敲門，在被告敲門前
    ，我在廚房的門有看到被告騎機車要來，因為有上次的經驗
    ，所以我看到被告會害怕就躲在浴室，是由雇主奶奶去開門
    ，奶奶用喊的叫我出來，我本來不想出來，後來奶奶再喊一
    次並且來找我，我才從浴室出來，雇主奶奶叫我從柳丁樹採
    柳丁讓被告試吃，我自己去廚房拿水果刀，我在廚房就把水
    果刀拿給被告，讓他自己挑要試吃要切的柳丁，接著我就跟
    被告去採柳丁，奶奶在客廳休息沒有一起去，柳丁樹在家裡
    的庭院，現場只有我跟被告2人。我跟被告到庭院採柳丁時
    ，是由被告拿著水果刀，在庭院採完柳丁後，被告跟我面對
    面，先塞500元到我外套口袋，我跟被告說不要，接著被告
    用右手強力摸我的左邊屁股，再並往被告方向施力，我因此
    靠近被告，接著被告用左手拿著水果刀頂住我的右側腰間，
    再用右手摸我的胸部約5秒，我雖然穿外套被刀子頂著，但
    仍感覺刀子有緊貼我的皮膚，我第一時間很害怕，不知道怎
    麼反應，等我反應過來後，我往後退把被告推開後，被告就
    離開了；被告是先摸我的屁股，再塞500元到我的外套口袋
    ，再摸胸部等語（見偵卷第13至20頁）；核與告訴人甲女於
    警詢中證稱：第一次被告在107年12月初某日9點30分，看到
    我在門口掃地，對方就把機車停的很遠，用走的過來，握我
    的手，然後塞500元到我的外套的口袋。第二次被告在107年
    12月15日13時左右進去上開處所，跟阿嬤說要看柳丁並吃看
    看有沒有甜，阿嬤叫我順便拿刀子給對方，並帶對方去後面
    空地看柳丁並吃看看，到空地採完柳丁時，對方就右手強拉
    我，左手拿刀頂住我的腰後，對方的右手就摸我的左胸長達
    3秒鐘後，將500元塞到我左邊外套口袋，並且說不要讓阿嬤
    知道，我就用手推開他等語（警卷第5頁）互核大致相符，
    若非上情確其親身經歷，焉能迭次證述之主要梗概互核一致
    。此外，並有被害人手繪現場圖、現場及扣押物照片、指認
    犯罪嫌疑人紀錄表、南投縣政府警察局草屯分局扣押筆錄、
    扣押物品目錄表暨扣押物品收據、性侵害犯罪事件通報表10
    8、南投縣政府警察局草屯分局偵查隊受理刑事案件報案三
    聯單及受理各類案件紀錄表各1份（警卷第10至23頁及密封
    袋內）附卷可證，勘認被告確於上開時、地，以手持足供兇
    器使用之水果刀之方式，對告訴人甲女為強制猥褻行為，應
    非子虛。被告之辯護人雖為被告辯護稱：告訴人甲女就先摸
    屁股或先塞500元證述前後出入，所述具重大瑕疵，非屬實
    在等語（原審卷第360頁）。惟按證人之陳述有部分前後不
    符，或相互間有所歧異時，究竟何者為可採，法院仍得本其
    自由心證予以斟酌，非謂一有不符或矛盾，即應認其全部均
    為不可採信；尤其關於行為動機、手段及結果等之細節方面
    ，證人之指陳，難免故予誇大，證人之證言，有時亦有予渲
    染之可能；然其基本事實之陳述，若果與真實性無礙時，則
    仍非不得予以採信（最高法院74年台上字第1599號判例要旨
    參照）。本件告訴人甲女於警詢、偵查中證述關於被告究係
    何時強塞500元至其外套口袋內雖稍有不一，然告訴人甲女
    就有關被告如何持水果刀為強摸其胸部、臀部等猥褻行為之
    基本事實前後證述一致，亦無何明顯矛盾之處；而衡情性侵
    害案件之被害人，因突然遭受他人之性侵害，身心均處於極
    度驚恐之狀態，本難期待其於事後司法程序之歷次陳述中，
    皆得以分毫不差的描述案發過程之全貌，亦為事理之常，故
    尚難以此枝節事項逕認告訴人甲女之證述不足採。且人之記
    憶本因觀察力、注意力及記憶力不同，而有不完整及遺忘之
    缺陷，並隨時間經過而漸趨模糊，尤對案發經過之細節更容
    易模糊淡忘，亦可能因回答訊問時描述用語不同、省略片段
    情節、紀錄詳簡有異，而導致陳述相互不一，惟倘其主要陳
    述一致，應仍得採為裁判之基礎。從而，辯護人此部分所主
    張，並不可採。至於被告雖以前詞置辯，然查被告供稱：我
    總共與甲女見面3次，第一次約是在107年11月底選舉選完時
    ，第一次見面是在傍晚時，甲女在她工作的地點澆菜，我跟
    甲女說要做朋友，她很高興說好，我跟她說我現在要趕著去
    看柳丁，所以我把我的名片留給她，現場有種蕃薯葉，我的
    名片是綠色的，她就沒有拿到我的名片，我就離開了。第二
    次見面時間約是在第一次見面的隔天中午，我去甲女工作地
    點，甲女在掃地，我跟她說「我要和你做好朋友，不要讓阿
    嬤（是指被照顧的奶奶）知道，好不好」，她有回答「好」
    並且立起食指和嘴唇垂直表示不會講的意思，我拿500元給
    甲女，她搖手表示拒絕說不用，我說沒關係，她就接受了說
    好，我就直接把錢放入她的口袋內，並且說不要讓阿嬤知道
    ，我因為要趕著去看柳丁，所以就離開了等語（偵卷第26至
    27頁）；核與告訴人甲女上開證述大致相符，是被告與告訴
    人甲女於案發前僅見面至多3次，且被告曾提供500元與告訴
    人甲女，應屬無訛。然告訴人甲女倘確如被告所述同意與被
    告當朋友，被告於上開時、地僅係誤觸告訴人甲女胸部，告
    訴人甲女焉有誣指與其並無嫌隙，且願主動提供金錢與其交
    友之被告涉有犯罪之可能，益徵告訴人甲女上開證述，應係
    真實。
  ㈢再證人関○○於原審審理時證稱：在107年12月15日我有跟甲女
    電話聯絡，甲女在電話中提到她被被告侵害的事情，直到10
    7年12月17日經警察聯絡我，我就到草屯的警察局和甲女會
    合，當我到警察局的時候，甲女已經到警察局了，108年3月
    13日是甲女請我幫忙，當天由我從臺中到中寮接甲女，並陪
    同她到南投地檢署開庭，開庭時，我於偵查庭外等她，她自
    己進去開庭的，也是在108年3月13日我與甲女接觸時，甲女
    向我表達他不要拿被告的1萬2000元；於107年12月15日案發
    時，我不在場，我當天有接到甲女向我表達遭侵害及求救的
    電話；當時她在電話裡有哭，我感覺到她的語氣是發抖很害
    怕，她就叫我幫忙救她，她只是跟我講她遭侵害的過程，問
    我該怎麼辦，我叫她不要害怕，把事情講清楚，經甲女告訴
    我事發過程後，電話中我叫甲女等一下，我幫她處理。當我
    掛掉甲女的電話後，立刻打電話向公司報告這個情形，公司
    建議我跟平常接送阿嬤的司機曾先生聯絡，我就立刻打電話
    給曾先生說明甲女遭侵害的情形，曾先生就表示說他可以代
    為聯絡阿嬤的親戚，說明這件事情，並且表達說他們會報警
    ，我聽曾先生說他們會報警，所以我當天就沒有替甲女報警
    等語（原審卷第233至240頁）；核與告訴人甲女於偵查中證
    稱：事發後，我在當天16時就跟仲介說；和解書及紅包是我
    朋友的僱主拿給我的，和解書上面的簽名是我簽的，是我朋
    友要我簽名，但我不知道簽名是要做什麼。我是先拿到紅包
    後再簽名，紅包我以為是我老板的朋友要給我的過年紅包，
    紅包是1萬2000元，我都沒有花用，是仲介跟我說我才知道
    簽到是和解書，但實際上我並沒有和被告和解，所以我才知
    道要拿出來向檢察官反應等語（偵卷第15頁）大致相符。而
    告訴人甲女於107年12月15日遭被告持水果刀強制猥褻後，
    旋即撥打電話向證人関○○求救，此為人情之常；如被告當日
    未以上開方式對告訴人甲女強制猥褻，告訴人甲女焉有於被
    告離開後，旋即撥打電話向證人関○○求救之需，益徵被告確
    有於上開時、地以前揭方式對告訴人甲女強制猥褻甚明。至
    於被告之辯護人為其辯護稱：関○○就於108年3月13日前是否
    曾見聞告訴人甲女於偵查中所提出之和解書於警詢及原審審
    理時前後證述不一，所述具有重大瑕疵，不具憑信性；且於
    原審審理時證述聽聞甲女陳述被告對她很沒禮貌，持刀抵住
    其腰部、摸臀部及胸部等陳述係屬傳聞等語（原審卷第361
    至362頁）。然查，人之觀察力、注意力及記憶力不同而有
    不同之記憶，而有不完整及遺忘之缺陷，並隨時間經過而漸
    趨模糊，尤對案發經過之細節更容易模糊淡忘，亦可能因回
    答訊問時描述用語不同、省略片段情節、紀錄詳簡有異，而
    導致陳述相互不一。又證人関○○於原審審理時多次提及是去
    年的事情，時間太久，已經忘記，以警詢筆錄為主等語（原
    審卷第234至241頁），是證人関○○於原審審理中作證時，已
    較警詢時記憶模糊，縱有些微不一，亦屬常情。況證人関○○
    於原審審理時證述與告訴人甲女所證述互核大致相符，已如
    前述，自難以関○○就108年3月13日前是否曾見聞和解書前後
    證述些微不一，即遽認其於原審審理時之證述不具憑信性，
    是證人関○○之證述，自仍堪以採信。另傳聞證據既係以實際
    體驗者之體驗內容為證據而產生之問題，而此證據既係作為
    認定事實之基礎，則其是否屬於傳聞證據，自應以待證事實
    與該一供述者之知覺間關係如何，予以決定。是以同一供述
    證據既可為傳聞證據，亦可為非傳聞證據，端視其所為立證
    與待證事實間之關係，進而決定有無傳聞法則之適用。準此
    以言，證人関○○既於原審審理時針對「其當初如何親身聽聞
    告訴人甲女對之訴說遭被告性侵害過程」之情節予以證述，
    而非專就「告訴人甲女遭被告性侵害」之情節而作證，被告
    及其辯護人自仍得就其究係如何聽聞之過程加以反對之詰問
    ，然就其聽聞告訴人甲女訴說被害情節部分，仍屬親身經歷
    ，而得採為本件認定事實之依據，是辯護人上開所見，容有
    誤會，附此敘明。
  ㈣而被告之辯護人另辯護略以：被告罹有左手手掌指僵直，無
    法彎曲，客觀上並無可能如告訴人甲女所指述以左手持扣案
    水果刀抵住其腰間，再猥褻其胸部等語（原審卷第360至361
    頁）。經查，被告領有第1類及第7類之身心障礙證明，而被
    告所領有第7類身心障礙證明，係屬神經肌肉骨骼之移動相
    關構造及其功能之障礙，其障礙向度為肢體障礙轉換，障礙
    程度為輕度乙情，有南投縣政府108年10月3日府社福字第10
    80219034號函暨檢附身心障礙者鑑定資料、證明查詢資料表
    1份（原審卷第33至43頁）附卷可考。又原審委請衛生福利
    部草屯療養院對被告實施精神鑑定，經該院對被告為身體檢
    查，鑑定認經一般身體理學檢查發現被告生命徵象穩定，身
    材適中，肢體除左手腕至左手掌有明顯變形及殘缺，功能受
    限外，其餘皆具自主行動能力，而神經學檢查發現其左前肢
    肌力降低，其餘肌力正常等情，有衛生福利部草屯療養院10
    9年1月30日草療精字第1090000981號函暨檢附精神鑑定報告
    書1份（原審卷第103至111頁）存卷可證，而被告亦供稱：
    平常有騎機車等語（原審卷第330頁），足認被告之左上肢
    雖有變形及殘缺之肢體障礙，惟其障礙程度為輕度，僅係功
    能受限，左上肢可作為輔助使用甚明，則被告之左上肢是否
    確無法持水果刀，並非無疑。再經原審當庭勘驗被告左上肢
    ，勘驗結果為：被告右手掌正常，左手掌有萎縮和彎曲；並
    請被告分別以右手及左手把握當日到庭所攜帶之廠牌為峰泉
    合歡山WATERO2含氧活水600毫升裝寶特瓶等情，有勘驗筆錄
    及照片1份在卷（原審卷第330、339至353頁）可證，顯見被
    告可以左手把握上開寶特瓶。另經原審勘驗扣案水果刀，勘
    驗結果為「水果刀全長30公分，刀刃部分為18公分為金屬材
    質，刀柄為12公分塑膠材質，刀刃部分有尖端，最寬是4.7
    公分，刀刃鋒利，刀柄部分造型適合把握施力，刀柄部分寬
    約1.4公分；經當庭同時把握被告所攜帶之峰泉礦泉水跟扣
    案水果刀比對，水果刀、礦泉水之重量（經秤量後拍照附卷
    ），經秤量後，水果刀為99公克、礦泉水為591公克」等情
    ，有勘驗筆錄及照片1份在卷（原審卷第331至332、339至35
    3頁）可證。是扣案水果刀顯較被告可把握之礦泉水為輕甚
    明。然告訴人甲女證稱：被告用右手強力摸我的左邊屁股，
    再並往被告方向施力，我因此靠近被告，接著被告用左手拿
    著水果刀頂住我的右側腰間，再用被告右手摸我的胸部約5
    秒等語（警卷第6、14頁）。是被告對告訴人甲女所為強制
    猥褻犯行，全程多以其右手拉扯、猥褻告訴人甲女，被告功
    能受限之左手，僅為短時間持握水果刀作為其遂行猥褻之方
    式，而被告之左手既可把握重達591公克之礦泉水，被告以
    該左手為非精細動作之持刀恫嚇，應無困難，是上開所辯，
    實難採信。益徵告訴人甲女所證為真。至被告陳稱：請求隔
    離訊問草屯偵查隊兩位警官，他們叫什麼名字不告訴我，爽
    文派出所主辦的員警，去載阿嬤到醫院的魏司機，還有甲女
    ，就這些人，我要證明我是被惡意栽贓的，這些人都是栽贓
    我的人云云（原審卷第334頁），而為證據調查之聲請。然
    告訴人甲女無法傳喚到庭，已如前述，另被告並未提出任何
    證據僅空言指訴遭上開員警及司機惡意栽贓，自不足採信，
    且本案事證已臻明確，故原審認被告此部分聲請並無調查必
    要，而已予駁回。另被告上訴本院後雖再請本院將其送請臺
    中榮民總醫院鑑定其左手掌能否彎曲？與其左手能否握住全
    長30公分（刀刃18公分、刀寬4.7公分，刀柄12公分、柄寬1
    .4公分），總重量99公克之水果刀？等情。雖經該院鑑定函
    覆稱「㈠受鑑人之左手掌因傷後屈曲攣縮活動受限無法彎曲
    ；㈡其左手各手指皆已萎縮變形無法行抓握之動作，難以握
    住全長30公分之水果刀」等語（有該院110年5月26日中榮醫
    企字第1104201748號函暨鑑定書附本院卷第171至173頁可稽
    ）。然該院係僅以該院所保存之紙本病歷紀錄，及受鑑定人
    （按即被告）曾於82年8月13日6時32分因自殘截斷其左手，
    由救護車送至該院急診後轉送至其他醫院進行斷手重接手術
    ；之後於82年9月23日、9月27日、10月4日及10月14日於該
    院整形外科複診，期間尚有精神科及復健科之門診；與該院
    於110年5月12日門診鑑定時，被告左手自手腕以下呈現屈曲
    攣縮，手指發紺萎縮呈現爪形手變形無法進行抓握動作，此
    現象與前述被告自殘斷手經手術接回後相關等情，即逕行為
    前揭鑑定結果之認定。並未實際為抓握上揭形狀水果刀之測
    試；且被告於本件案發當日，仍能手握水果刀為本件犯行，
    已經詳述如前，是臺中榮民總醫院之此部分鑑定結果為本院
    所不採，亦併予敘明。
  ㈤綜上所述，被告前揭各項所辯，皆屬事後飾卸之詞，不足採
    信，本件事證明確，被告上開犯行堪予認定，應依法論科。
三、論罪科刑：
  ㈠對於男女以強暴、脅迫、恐嚇、催眠術或其他違反其意願之
    方法，而為猥褻行為者，構成強制猥褻罪。刑法第222條第1
    項第8款以「攜帶兇器」作為強制猥褻罪之加重條件，其立
    法目的在於保護被害人之人身安全，判斷標準著重在攜帶之
    器具對於被害人有無危險性，而不以攜帶時有無行兇意圖或
    有無持以行兇為斷。凡是在客觀上足以對他人生命、身體、
    安全構成威脅，而具有危險性，即屬法條所稱「兇器」，行
    為人於犯罪時攜帶此類兇器，即成立同法第224條之1之加重
    強制猥褻罪。本見被告行為時所使用之上開水果刀，經原審
    勘驗結果，客觀上顯足以對人之生命、身體、安全構成威脅
    ，而具有危險性，已如前述，自屬刑法第222條第1項第8款
    所稱之「兇器」。是核被告本件所為，觸犯刑法第224條之1
    、第222條第1項第8款之攜帶兇器強制猥褻罪。又被告以手
    接續撫摸告訴人甲女臀部、胸部之猥褻行為，乃基於同一強
    制猥褻犯意，於密切接近之時地實施，侵害同一法益，各行
    為之獨立性極為薄弱，依一般社會健全觀念，在時間差距上
    ，難以強行分開，應視為數個舉動之接續施行，為接續犯，
    僅論以一強制猥褻罪。
  ㈡又辯護人雖以被告領有身心障礙證明，應符合刑法第19條規
    定之適用等情。惟查，經原審委請衛生福利部草屯療養院鑑
    定被告於犯罪行為時之精神狀況或心智能力，是否達不能辨
    識其行為違法、欠缺辨識能力或顯著降低之情形，該院根據
    被告基本資料、過去生活史與疾病史、案件經過等，就被告
    「身體檢查」、「精神狀態」、「心裡評估」後，鑑定結果
    為：「綜合以上所述邱員（即被告，下稱被告）之過去生活
    史、疾病史、身體檢查、精神狀態檢查及心理評估結果，本
    院認被告於犯罪『行為時』未因精神障礙或其他心智缺陷，致
    不能辨識其行為違法或欠缺依其辨識而行為之能力；亦未因
    前項之缺陷，致其辨識其行為違法或欠缺依其辨識而行為之
    能力顯著降低」等情，有上開鑑定報告書1份附卷可佐。再
    經本院送請臺中榮民總醫院，對被告為精神鑑定，亦為相同
    之結果認定（有該院110年9月27日中榮醫企字第1104203144
    號函暨精神鑑定報告書附本院卷第205至213頁可稽），足見
    被告本案犯行當時未因精神障礙或其他心智缺陷，致其辨識
    行為違法或欠缺依其辨識而行為之能力顯著降低，亦未達不
    能辨識行為違法或欠缺依其辨識而行為之程度。是辯護人此
    部分辯護，亦不足為採。　　
  ㈢按刑事審判旨在實現刑罰權之分配的正義，故法院對有罪被
    告之科刑，應符合罪刑相當之原則，使輕重得宜，罰當其罪
    ，以契合社會之法律感情，此所以刑法第57條明定科刑時應
    審酌一切情狀，尤應注意該條所列10款事項以為科刑輕重之
    標準，並於同法第59條賦予法院以裁量權，如認「犯罪之情
    狀可憫恕，認科以最低度刑仍嫌過重者」，得酌量減輕其刑
    ，俾使法院就個案之量刑，能斟酌至當；另同法第59條規定
    犯罪之情狀可憫恕者，得酌減其刑。其所謂「犯罪之情狀」
    ，與同法第57條規定科刑時應審酌之一切情狀，並非有截然
    不同之領域，於裁判上酌減其刑時，應就犯罪之一切情狀，
    予以全盤考量，審酌其犯罪有無可憫恕之事由（即有無特殊
    之原因及環境，在客觀上足以引起一般同情，以及宣告法定
    最低度刑，是否猶嫌過重等），以為判斷（最高法院95年度
    台上字第6157號、98年度台上第3926號刑事判決意旨參照）
    。是在情輕法重之情形，裁判時自可依刑法第59條酌量減輕
    其刑，以避免過嚴之刑罰。查本件被告係犯刑法第224條之1
    、第222條第1項第8款之攜帶兇器強制猥褻罪，法律科處此
    類犯罪，所設之法定最低本刑為3年以上有期徒刑，不可謂
    不重，於此情形，自非不可依客觀之犯行與主觀之惡性二者
    加以考量其情狀，是否有可憫恕之處，適用刑法第59條之規
    定酌量減輕其刑，期使個案裁判之量刑，能斟酌至當，符合
    罪刑相當原則及比例、平等原則。按同為攜帶兇器強制猥褻
    之人，其原因動機不一，犯罪情節未必盡同，以本案之情節
    以觀，被告對屬外籍看護工之告訴人甲女犯攜帶兇器強制猥
    褻罪，其行為固值非難，亦具違法性；惟其前無任何犯罪紀
    錄，有其全國前案紀錄表附本院卷第51頁可稽，亦未曾對其
    他任何女子為類似行為；且被告罹患有思覺失調症，長期有
    幻聽、被害妄想、被控制妄想等症狀，復領有身心殘障證明
    ，又屬低收入戶；係因一時失慮而為本件犯行，犯後已又與
    告訴人甲女達成調解，並賠償金額4萬6000元完畢；再參以
    前述，被告本件所犯之罪，其最輕刑度達有期徒刑3年以上
    ，綜觀上情，考量被告本案所為係偶發犯罪，與一般強制猥
    褻慣犯之犯罪型態誠屬有別，依其犯罪之具體情狀及行為與
    長期病史，認為確有情輕法重之情，客觀上既足以引起一般
    人之同情，情狀即堪憫恕，認被告上開所犯之罪縱處以前揭
    法定最低度刑猶嫌過重，爰依刑法第59條之規定，酌量減輕
    其刑。
四、被告乙○○本件前揭犯罪事證既明，原審予以論罪科刑，固非
    無見，惟查：被告本件犯攜帶兇器強制猥褻罪，固應予非難
    ，惟考量被告客觀之犯行、主觀之惡性，及其長期病史，與
    其犯後於原審及本院均坦承部分事實，復已與告訴人甲女成
    立調解，支付全數賠償金額完畢，認其犯罪之情狀尚有可憫
    恕之情，如科以法定最低度刑，有情輕法重之情形，已如前
    述，原審未及審酌適用刑法第59條規定酌減其刑，即有未洽
    ，被告以原審判決量刑過重，提起上訴即為有理由，且原判
    決既有上開可議之處，自無以維持，應由本院予以撤銷改判
    。爰以行為人之責任為基礎，審酌被告為滿足一己之私慾，
    利用持水果刀之機會抵住告訴人甲女之腰間，對甲女為上開
    強制猥褻行為，已戕害告訴人甲女性自主權，對於甲女身心
    造成難以抹滅之傷害與陰影，而被告犯後迄本院仍否認犯行
    ，惟考量被告與告訴人甲女業以達成和解，並當場給付告訴
    人甲女賠償金額，有調解成立筆錄1份存卷可考（原審卷第1
    21頁），兼衡被告領有身心殘障證明，自陳國中畢業之智識
    程度、經濟狀況為低收入戶及從事水果買賣仲介之經濟狀況
    （原審卷第334頁、本院卷第246頁）等一切情狀，量處如主
    文第二項所示之刑，以資懲儆。至沒收部分，按供犯罪所用
    、犯罪預備之物或犯罪所生之物，屬於犯罪行為人者，得沒
    收之。前項之物屬於犯罪行為人以外之自然人、法人或非法
    人團體，而無正當理由提供或取得者，得沒收之，刑法第38
    條第2項、第3項前段分別定有明文。扣案之水果刀1 支，為
    告訴人甲女雇主所有，為家裡切水果使用，業據被告供述在
    卷，是該水果刀雖供被告犯罪所用，惟非被告所有，亦非他
    人無正當理由提供被告使用，爰依刑法第38條第3項前段規
    定不予宣告沒收。至於扣案紙鈔500元2張，雖均為被告所有
    ，惟並非供本案犯罪所用或犯罪所生之物，亦均不予宣告沒
    收。
五、被告前未曾受有期徒刑以上刑之宣告，本件念其因一時短於
    思慮，致罹刑章，信經此教訓後，當知所警惕，且斟酌其本
    件犯行尚屬初犯，犯後於原審及本院審理時均已坦承部分事
    實，更已履行全數之調解賠償金額完畢，尚具悔悟之心，犯
    後態度尚可，復考量被告之身心狀況，本院認尚無逕對被告
    施以自由刑執行之必要，可先賦予其適當之社會處遇，以期
    其能有效回歸社會，故認上開對被告所宣告之刑，以暫不執
    行為適當，爰依刑法第74條第1項第1款規定，宣告緩刑5年
    ，以啟自新。又為確實督促被告自本案中記取教訓，戒慎行
    止，預防再犯，並建立正確之人生觀，爰併依刑法第93條第
    1項第1款規定，諭知於緩刑期間付保護管束，以觀後效。
據上論斷，應依刑事訴訟法第369條第1項前段、第364條、第299
條第1項前段，刑法第224條之1、第222條第1項第8款、第59條、
第74條第1項第1款、第93條第1項第1款，判決如主文。
本案經檢察官李英霆提起公訴，檢察官丙○○到庭執行職務。
中　　華　　民　　國　  110　 年　　11　　月 　 11 　日
            刑事第七庭  審判長法  官  梁  堯  銘
                              法  官  羅  國  鴻
                              法  官  張  智  雄
以上正本證明與原本無異。
如不服本判決應於收受送達後二十日內向本院提出上訴書狀，其
未敘述上訴理由者，並得於提起上訴後二十日內向本院補提理由
書（均須按他造當事人之人數附繕本）「切勿逕送上級法院」。
因疫情而遲誤不變期間，得向法院聲請回復原狀。
                              書記官  陳  玫  伶
　　　　　　　　　　　　　　　
中　　華　　民　　國　　110 　年　　11　　月　　11　　日


附錄本案論罪科刑法條
中華民國刑法第224條
（強制猥褻罪）
對於男女以強暴、脅迫、恐嚇、催眠術或其他違反其意願之方法
，而為猥褻之行為者，處 6 月以上 5 年以下有期徒刑。

中華民國刑法第224條之1
（加重強制猥褻罪）
犯前條之罪而有第 222 條第 1 項各款情形之一者，處 3 年以
上 10 年以下有期徒刑。
　　
中華民國刑法第222條
犯前條之罪而有下列情形之一者，處7年以上有期徒刑：
一、二人以上共同犯之。
二、對未滿十四歲之男女犯之。
三、對精神、身體障礙或其他心智缺陷之人犯之。
四、以藥劑犯之。
五、對被害人施以凌虐。
六、利用駕駛供公眾或不特定人運輸之交通工具之機會犯之。
七、侵入住宅或有人居住之建築物、船艦或隱匿其內犯之。
八、攜帶兇器犯之。
九、對被害人為照相、錄音、錄影或散布、播送該影像、聲音、
    電磁紀錄。
前項之未遂犯罰之。